臺灣屏東地方法院刑事判決　　　　　　　99年度選訴字第74號
公　訴　人　臺灣屏東地方法院檢察署檢察官
被　　　告　方盛登
選任辯護人　曾慶雲律師
被　　　告　黃顯銘
選任辯護人　陳惠美律師
被　　　告　林龍和
選任辯護人　陳世明律師
上列被告因賄選案件，經檢察官提起公訴（99年度選偵字第119
號、99年度選偵字第172號），本院判決如下：
    主  文
方盛登、黃顯銘共同對於有投票權之人，交付賄賂，而約其投票
權為一定之行使，各處有期徒刑年貳月，均褫奪公權肆年。
林龍和有投票權之人，收受賄賂，而許以其投票權為一定之行使
，處有期徒刑月，如易科罰金，以新臺幣壹仟元折算壹日，褫
奪公權壹年，扣案收受之賄賂新臺幣貳仟伍佰元沒收。
    事  實
一、方盛登係屏東縣竹田鄉第19屆鄉民代表第二選舉區之候選人
    ，黃顯銘則為其本次選舉競選團隊之助選員；方盛登為圖順
    利當選，竟與黃顯銘共同基於對有投票權人交付賄賂而約其
    投票權為一定行使之犯意聯絡，先由方盛登於民國99年6 月
    10日於其位於屏東縣竹田鄉○○村○○路229 巷53號之住處
    ，交付新台幣（以下同）2500元予黃顯銘，並要求黃顯銘持
    其交付之現金向林龍和及其戶內有投票權之人共5 人，以1
    票500 元之代價約定為投票權一定之行使；黃顯銘應允後，
    於翌（11）日上午持至林龍和位於屏東縣竹田鄉○○村○○鄰
    ○○路46號之住處，交予林龍和，林龍和竟基於收賄之犯意
    ，收受2500元之賄賂，並於當晚於其住處內交予其妻謝秀芬
    （經檢察官另為緩起訴處分），謝秀芬妻並轉知其子林慶宏
    （經檢察官另為不起訴處分）翌（12）日投票時應為投票權
    一定之行使。嗣經臺灣屏東地方法院檢察署檢察官於99年6
    年12日接獲檢舉，指揮屏東縣調查站與屏東縣政府警察局屏
    東分局將謝秀芬等人傳拘到臺灣屏東地方法院檢察署經檢察
    官訊問後，始循線查悉上情，並扣得謝秀芬繳回之賄款2500
    元。
二、案經臺灣屏東地方法院檢察署檢察官指揮法務部調查局屏東
    縣調查站暨屏東縣政府警察局屏東分局，並由屏東縣政府警
    察局屏東分局報告臺灣屏東地方法院檢察署檢察官偵查起訴
    。
    理  由
壹、證據能力部分：
(一)、證人謝秀芬於屏東縣調查站陳述關於被告黃顯銘對其行求賄
    選，再交付賄款予被告林龍和之犯罪過程部分，及證人林慶
    宏於警詢中陳述謝秀芬告訴伊有人拿2,500 元給伊，是買家
    裡五票，每票500 元，要投票給3 號方盛登等語，因與其等
    於本院審理中證述不符，而其先前於調查站之陳述，均係以
    證人身分前往屏東縣調查站查證而製作，陳述過程、內容及
    功能均在指訴關於被告涉及行求賄選犯罪之情節，足認證人
    於調查站詢問時受外力、人情等干擾程度較低，又無其他證
    據可認有何非出於自由意志陳述之情形，且本院就證人於調
    查站陳述當時之原因、過程、內容、功能等外在環境加以觀
    察，足認證人謝秀芬、林慶宏於屏東縣調查站陳述係出於真
    意之信用性獲得確切保障，而足認證人之調查站陳述有較可
    信之特別情況，且為證明本件被告犯罪事實存否所必要，依
    刑事訴訟法第159 條之2 規定，認有證據能力。
(二)、證人謝秀芬於偵查中經具結之陳述，並未曾提及檢察官在偵
    查時有不法取供之情形，且亦無證據足以證明證人謝秀芬上
    開陳述有顯不可信之情況，且謝秀芬於本院審理中亦已到庭
    接受詰問，足可認定業已保障被告詰問權，依刑事訴訟法第
    159 條之1 第2 項規定，自得為證據。次按被告以外之人於
    偵查中向檢察官所為之陳述，除顯有不可信之情況者外，得
    為證據，刑事訴訟法第159 條之1 第2 項定有明文。證人林
    慶宏於本院審理中證稱在檢察官偵訊時所述實在，是其於偵
    查中向檢察官所為之陳述，並無顯不可信之情況，且林慶宏
    於本院審理中亦已到庭接受詰問，足可認定業已保障被告詰
    問權，其於偵查中之陳述，依刑事訴訟法第159 條之1 第2
    項規定，自得為證據。
貳、實體部分：
一、訊之被告方盛登固坦承於99年6 月10日晚上約7 、8 時許，
    在其屏東縣竹田鄉○○村○○路229 巷53號住處交付2500元
    予黃顯銘收受；被告黃顯銘亦坦承於99年6 月11日上午至屏
    東縣竹田鄉○○村○○路46號將上開方盛登交付之2500元交
    予被告林龍和收受；被告林龍和亦坦承於99年6 月11日傍晚
    將上開自黃顯銘收受之2500元交付給謝秀芬等情不諱，惟被
    告方盛登、黃顯銘均矢口否認有何交付賄賂，而約林龍和及
    其家人之投票權為一定行使之賄選犯行，被告林龍和亦否認
    有何投票受賄犯行。被告方盛登辯稱：該2500元係投票當日
    請林龍和在投票所固票之工資，並非賄選買票之對價云云；
    被告黃顯銘則辯稱：被告方盛登交給伊之2500元的用途是在
    投票所招呼選民之工錢，不是賄選的錢，是林龍和的太太誤
    認為是買票的錢，但實際上不是買票的錢云云；被告林龍和
    則辯稱：確實有在服務處幫忙泡茶，投票當天也幫忙候選人
    家家戶戶催票，也到投票所去幫忙招呼投票人員，所以2500
    元是伊所領取的工資，事實上伊家裡有六人有投票權，並不
    是只有五人，所以2500元不可能是買票的代價，因為沒有辦
    法整除云云。經查：
(一)、屏東縣竹田鄉第19屆鄉民代表選舉第二選區選舉候選人（投
    票日為99年6 月12日）候選人共4 人，其中登記3 號之候選
    人為被告方盛登，又被告林龍和及其家人於上開選舉期間內
    ，設籍於屏東縣竹田鄉西勢村，均係該屆竹田鄉第三選區鄉
    民代表選舉之具有投票權人之事實，有屏東縣選舉委員100
    年2 月23日屏選一字第1000000247號函附之臺灣省屏東縣竹
    田鄉第19屆鄉民代表選舉候選人名單、選務工作逐日進度表
    各1 份、被告林龍和全戶之戶籍資料在卷可憑（本院卷第63
    -65 頁、第30-32 頁、第91-95 頁、99年度選偵字第172 號
    卷第24頁、），此部分事實，堪以認定。
(二)、上開被告方盛登交付被告黃顯銘2,500 元，再由黃顯銘轉交
    給被告林龍和，用以賄選之犯罪事實，業經證人謝秀芬於屏
    東縣調查站詢問時證述：黃顯銘在本屆竹田鄉鄉民代表選舉
    時，係在登記第3 號鄉民代表候選人方盛登競選總部幫忙，
    在這星期某一天( 約2 、3 天前) 黃顯銘與我在晚間倒垃圾
    時相遇，黃顯銘曾向我表示「你們家的5 票…」，黃顯銘暗
    指我們家裡5 票可否投票給方盛登，向我拉票，我當時僅微
    笑並未明確表示可否。這星期四(6月10日) ，我在晚間倒垃
    圾時與黃顯銘再次相遇，黃顯銘向我表示「你們家的人呢?
    」（黃顯銘暗指我們家裡的5 票如何處理），當時因有許多
    鄰居在場，我僅表示我在忙事情，黃顯銘未多作表示便自行
    離開，隔天(6月11日) 星期五晚上、8 點、9 點左右，我先
    生林龍和拿了2500元給我，並表示該2500元是黃顯銘拿到家
    裡要給我的，但因為我當時不在家，才託給我先生林龍和轉
    交給我，因前2 次我與黃顯銘在倒垃圾時相遇時他對我說的
    話加上黃顯銘有在登記第3 號鄉民代表候選人方盛登競選總
    部幫忙，我當下便知道該2500元是黃顯銘向我們家買5 票拜
    託我們家投票支持方盛登的錢，我收到錢後，當天晚上曾向
    我兒子林慶宏講過這件事，我當時向我兒子林慶宏說阿伯有
    拿錢給我，要記得投給3 號，但是該2500元仍由我保管等語
    （警卷第3-4 頁）。證人謝秀芬於檢察官偵訊中亦結證：本
    次鄉民代表選舉黃顯銘有向我買票，是在這星期的某一天的
    晚上，他在我家門口叫我，我到門口與他聊天時，他跟我說
    「這次選舉拜託投給3 號」，然後他就離開了，星期四晚上
    我在倒垃圾，黃顯銘叫住我，並問我家裡面的人是否有在家
    ，意思是要來找我們，我回答說：我們有事在忙，他就走了
    ，然後星期五晚上我與我先生外出吃飯回來，回來後我先生
    洗好澡後就跟我說: 「顯銘仔」有拿錢過來，然後就將2500
    元交給我，黃顯銘之前沒有問我家有幾票，但是他是我的鄰
    居，所以知道我家有幾人。我拿到錢後有告訴我兒子說黃顯
    銘有拿錢過來，所以叫他要投給3 號，但我兒子跟我說: 錢
    放妳那裹就好，意思是叫我留著貼補家用，我也有跟我另外
    二個小孩說，叫他們要投給3 號。我今天有去投票，也是照
    黃顯銘交代我投給3 號的，我們全家5 個人今天全部都有去
    投票。（問：為何黃顯銘只跟妳說拜託支持3 號，第2 次也
    只是問妳家裹的人是否在家，妳就知道他是要向妳買票? ）
    因為每次有選舉，只要有買票的情形，差不多都會知道，（
    問：妳是否承認受賄？）我認罪等語明確（99年度選偵字第
    172 號卷第10-12 頁）。證人謝秀芬於本院審理中亦結證：
    有叫兒子投給3 號，我說那錢是爸爸拿錢給媽媽的，要投給
    3 號，說有人拿錢來，那個人是黃顯銘等語（本院卷第48頁
    ）。證人林慶宏於屏東縣調查站詢問時證稱：本屆竹田鄉民
    代表選舉，我有投票權，我家裡有5 票，包含我爸爸、媽媽
    、1 個弟弟、1 個哥哥及我本人，我家屬鄉民代表選舉屬於
    第2 選區，據我所知共有曾維雄、劉家丁、方盛登、吳振中
    等4 人參選，昨天(6月11日) 晚上，我媽媽謝秀芬有告訴我
    晚上有人拿2,500 元給她，至於是何人拿給她的，要問我媽
    媽謝秀芬才清楚，但是有關買票投給方盛登的接洽事宜，主
    要是伯父林連化在接洽的，伯父林連化有交代我媽媽謝秀芬
    明天投票時要投給鄉民代表3 號方盛登，說是買我家裡5 票
    的錢，每票500 元，我媽媽謝秀芬有告訴我這件事，並叫我
    投票給3 號方盛登，該2,500 元是由我媽媽謝秀芬拿走保管
    ，她就沒有再轉發給我，我不知道2,500 元是否方盛登給的
    ，但是我伯父和劉家丁關係比較好，詳細情形要問我伯父林
    連化才清楚等語（警卷第7-8 頁）。證人林慶宏於檢察官偵
    訊中亦證稱：我昨天（即99年6 月11日）晚上回家之後，那
    時約八、九點，我媽媽告訴我說黃顯銘阿伯有拿錢過來，1
    票是500 元，叫我要投給3 號的，我只知道這樣，我媽媽事
    後有告訴我說錢是黃顯銘交給我爸爸，我爸爸再轉交給我媽
    媽的，因為那時我媽媽不在家。因為我也是叫林連化阿伯，
    我在調查站做筆錄的時候，不太記得我媽媽前天是跟我講那
    一位阿伯，我確定我媽媽那天跟我講的是黃顯銘等語在卷（
    99年度選偵字第172 號卷第12頁）。證人林慶宏於本院審理
    中亦結證：之前在檢察官訊問時之證述實在，（問：檢察官
    問我在屏東縣調查站所說的話是否正確？）正確，只有黃顯
    銘會跟我們拜票，其他的阿伯不會，當天我晚上八點在家，
    我在裡面聽到媽媽講，那時我意識不太清楚，我在跟人家聊
    天，我有聽到，所以我判斷是黃顯銘講的，因為我有聽到媽
    媽講，所以我才確定錢是黃顯銘拿來等語（本院卷第44-46
    頁）。互核上開證人謝秀芬與林慶宏之證述，足認被告黃顯
    銘交付林龍和之2,500 元係方盛登用以向林龍和家中有投票
    權之5 人賄選之代價，此外，復有謝秀芬提出經扣案之2500
    元現金可資佐證，上開事實，均足認定。
(三)、證人謝秀芬於本院審理中，改稱：林龍和前一天交給伊2,50
    0 元，是黃顯銘拿給他的工資，是我自己誤認為買票的錢等
    語（本院卷第46-49 頁）；另證人林慶宏於本院審理中亦改
    稱：我有8 個阿伯，常常在路邊遇到黃顯銘拜託，所以誤會
    ，黃顯銘有向我拜票，我想2500元交給我媽媽的是黃顯銘，
    而不是我媽媽告訴我的，我媽媽跟我說是工資，人家有拿錢
    過來留下來買菜，我不知道是什麼錢等語（本院卷第44-48
    頁）。然查，本件證人謝秀芬於調查站初訊時矢口否認有何
    收受金錢一事，有調查站第一次詢問筆錄在卷可按（警卷第
    1-2 頁），惟因證人林慶宏早於99年6 月12日下午1 時50分
    在屏東縣調查站詢問時證稱：6 月11日晚上我媽媽謝秀芬有
    告訴我晚上有人拿2500元給她，至於何人拿給她，要問她才
    清楚，…，有交代我媽媽明天投票時要投給鄉民代表3 號方
    盛登，說是買我家裡5 票的錢，每票500 元，我媽媽有告訴
    我這件事，並叫我投票給3 號等語（警卷第5 頁），嗣證人
    謝秀芬於調查站第二次詢問時始供稱：第1 次筆錄有部分需
    要更正與補充，…，是住在我家附近的鄰居黃顯銘拿錢給我
    ，在6 月11日晚上8 、9 點左右，我先生林龍和拿2500元給
    我，並表示該2500元是黃顯銘拿到家裡給我，加上黃顯銘有
    在3 號方盛登競選總部幫忙，我當下便知道該2500元是黃顯
    銘向我們家買5 票，拜託我們家投票支持方盛登的錢，第一
    次接受貴站員詢問時，我心裡很恐懼，很害怕坦承供述後會
    被抓去關，但筆錄結束後，經與我兒子林慶宏懇談且經反覆
    考慮後，我願意向貴站人員坦承供述，但希望司法能給予我
    自新的機會，不要把我抓去關，我也願意將賄款2,500 元交
    出來，但是我今天沒有帶錢在身上，希望可以事後補繳該
    2500元，我講的都是實話，我已據實供述，並願意主動將收
    到的2500元賄款交出等語（警卷第3-4 頁）。證人謝秀芬於
    調查站初訊時即已知悉投票受賄罪係犯法，並否認犯行，嗣
    與其子林慶宏懇談且經反覆考慮後始證述收受賄賂而許以投
    票權為一定之行使，並提出收受之賄款2500元扣案，且於檢
    察官偵訊時認罪，並接受檢察官所定之接受法治教育1 次，
    交出受賄2500元以獲得緩起訴處分之條件，謝秀芬並簽署已
    詳閱緩起訴處分被告應行注意事項內容，有該簽名回執附卷
    可按（偵卷第14頁），並有其繳回之2500元扣案可資佐證（
    偵卷第6-7 頁）。又證人林慶宏於本院審理中已明確證述在
    檢察官偵訊時之證述實在，（當天）晚上八點在家，我在裡
    面聽到媽媽講，…，我有聽到，所以我判斷是黃顯銘講的，
    因為我有聽到媽媽講，所以我才確定錢是黃顯銘拿來等語，
    而林慶宏於檢察官偵訊中亦證述：那時約8 、9 點，我媽媽
    告訴我說黃顯銘有拿錢過來，1 票是500 元，叫我投給3 號
    ，我媽媽事後有告訴我說錢是黃顯銘交給我爸爸，我爸爸再
    轉交給我媽媽，我確定我媽媽那天跟我講的是黃顯銘等語（
    偵卷第12頁）。證人謝秀芬、林慶宏於調查站及檢察官偵訊
    時之證述，均係本件經調查站查獲當日即99年6 月12日，由
    調查員及檢察官所偵訊，謝秀芬復經上開反覆考慮後始坦承
    收受賄款，已如前述，此時受外力、人情等干擾程度較低，
    且僅考慮其本身是否因而被判刑，而無迴護他人之情事，且
    其在調查站先則否認，並拒絕測謊，嗣後與其子林慶宏懇談
    後才坦承，可認其於調查站詢問及檢察官偵訊時之證述係出
    於自自由意志之陳述，其二人於調查站及檢察官偵訊時之證
    述，自較其等二人事隔近半年後於本院審理中之證述（即99
    年12月22日）可採。證人謝秀芬、林慶宏於本院審理中之證
    述，顯係事後迴護被告方盛登、黃顯銘之詞，不足採為有利
    於被告方盛登、黃顯銘、林龍和之認定。
(四)、被告方盛登、黃顯銘、林龍和三人均辯稱：該2500元係林龍
    和之工資云云。然查，被告方盛登於檢察官偵訊時陳稱：星
    期四（即99年6 月10日）晚上有拿2500元給黃顯銘，我是在
    我家拿給他的，我向他說看你要找誰在投票當天催票及在投
    票所招呼選民，這是工作費，我就交給他，並沒有說要找幾
    個人，只有找黃顯銘去找人負責在投票當天催票，我那個選
    區有5 個投開票所，黃顯銘是負責過溝投開票所，但是這
    2500元也不限定是過溝投開票所，所以我也不曉得黃顯銘是
    如何處理的，2500元沒有限定多少人，就都交給黃顯銘處理
    等語（99年度選偵字第172 號卷第31-33 頁）。被告黃顯銘
    於偵訊中則陳稱：我昨天（即99年6 月11日）有交給林龍和
    2500元，因為選舉當天需要有人在開票所外面坐，招呼要來
    投票的民眾，所以今天他就有在投票所外面招呼，這就是他
    這一天的工資。我是昨天遊行的時候向他說: 「明天選舉的
    時候，麻煩你找一、二個人在外面拉票及招呼民眾」，他回
    答說好，我就說: 這是有工資的」，我就拿2500元給他，叫
    他明天來做工作人員，這2500元是方盛登出的，在前天早上
    在他家，他就跟我說叫我找幾個人在門口招呼選民，然後就
    拿2,500 元給我。（問：既然有四、五個投票所，為什麼你
    把方盛登給你的錢全部都交給林龍和一人? ）因為我只負責
    我那一個投票所，其他的投票所我不知道他是請誰處理，林
    龍和今天與他太太及一個兒子一起去「過溝投票所」，從今
    天早上七點多一直要到下午投票結束，我也與他們一起在那
    邊，但是我下午三點多要走的時候就沒有看見他兒子，林龍
    和與他太太都還在現場，…，本次選舉方盛登只有這次拿25
    00元，他叫我找一、二個工作人員在投開票所前面拉票、幫
    忙招呼選民，他並沒有特別指名過溝投開票所，但我是負責
    過溝，所以我想他是叫我找人到過溝投開票所幫忙，我拿錢
    給林龍和時向他說麻煩你找一、二個人在外面當工作人員，
    林龍和之前沒有定期在方盛登的服務處工作，林龍和並沒有
    常常去，偶爾會去而已等語（99年度選偵字第172 號卷第21
    -23 頁、第32-33 頁）。被告林龍和於檢察官偵訊時則陳稱
    ：這次選舉我有收到錢，黃顯銘給我2500元，好像是星期四
    或星期五快中午的時候，是拿來我家給我的，那時我家只有
    我一個人，我正要開車出門，他就拿2500元給我說這是你的
    工錢，因為我都在方盛登的服務處幫忙泡茶，（問：2500元
    是你做多久的工資? ）我不知道，收到錢當天晚上我就把錢
    交給我太太，我跟她說這是我做工的工錢，我昨天（即99年
    6 月12日）快八點的時候先去投票，然後我去家家戶戶催票
    ，然後就在收檳榔的集貨區泡茶，收檳榔的集貨區並不是投
    開票所，我有回家，我昨天有去過溝投開票所前面幫忙招呼
    選民，但是沒有固定，我不清楚為何工錢是2500元，他拿給
    我多少我就收多少，黃顯銘沒有拜託我說投票當天要在投開
    票所幫忙，他拿錢給我的時候就只有說是工資，之後我就離
    開了等語（99年度選偵字第172 號卷第30-31 頁）。依被告
    方盛登所述，其交付2500元，係請黃顯銘僱人去投票所固票
    及催票之工資，並未限定人數，而依黃顯銘所述，該2500元
    是給林龍和於6 月12日在投票所外面，招呼來投票之民眾，
    然被告林龍和則稱該2500元係伊在方盛登的服務處幫忙泡茶
    的工錢，林龍和之供述與方盛登、黃顯銘之供述已有不合。
    又林龍和若係在方盛登之服務處幫忙泡茶、打雜等事，則應
    由方盛登直接交付該2500元，或由黃顯銘在服務處直接交付
    即可，何以拿到林龍和之住處。又依黃顯銘所述，林龍和並
    未常去方盛登之服務處，只偶爾會去而已，則該2500元究係
    指何種勞務之工資，已有可疑。況林龍和於99年6 月12日上
    午近8 時許先去投票，之後去家家戶戶催票後，就在收檳榔
    的集貨區泡茶，林龍和固有去過溝投開票所前面幫忙招呼選
    民，但不是固定在該投票所從投票待至開票結束，且其泡茶
    之檳榔集貨區亦非在投票所旁，堪認林龍和於99年6 月12日
    投票當日根本未在過溝投票所或其他投票所前，從投票待到
    開票結束，是方盛登、黃顯銘所稱該2500元係僱請林龍和在
    投票所固票之工資云云，顯與事實不符。又屏東縣竹田鄉第
    19屆鄉民代表選舉第二選區選舉共有五個投票所，業據被告
    方盛登陳述在卷，黃顯銘亦明知該選區有四、五個投票所，
    則黃顯銘將方盛登交付之2500元，全數交給林龍和，僅足以
    看守一個投票所，且一日之工資即高達2500元，而在投票所
    招呼民眾，並不須勞費心力，亦無須任何專業，工時至多僅
    8 小時，該工資顯較行政院勞工委員會所訂定之每月基本工
    資1 萬7880元，經換算每日工資不到600 元之金額，高出甚
    多，與常情有違，況林龍和並未全日在該投票所招呼民眾，
    而係前往檳榔集貨區泡茶，自難認該2500元係林龍和在投票
    所招呼民眾之工資。是被告方盛登、黃顯銘、林龍和所辯該
    2500元係工資云云，不過是為了掩飾行、受賄之事實而編造
    的藉口。又被告林龍和其設於屏東縣竹田鄉○○村○○路46
    號之住處，固有6 人居住，惟林龍和之母親林蘇桂見，早於
    78年1 月17日創立新戶，有林龍和全戶基本資料5 紙及戶籍
    謄本2 份附審卷可按（本院卷第30-32 頁、第91-95 頁），
    則林龍和與其母親並非在同一戶內，是林龍和戶籍內有投票
    權者僅有五人，並非其辯稱之六人，則五位投票權人，每票
    500 元，合計正係2500元，是林龍和辯稱：2500元買6 票無
    法整除云云，亦與事實不符。綜上，被告方盛登、黃顯銘、
    林龍和上開所辯與事實不符，核係事後避重就輕之詞，難予
    採信。
(五)、綜上所述，被告方盛登託黃顯銘交付林龍和之2500元，顯與
    林龍和之工資無關，而係基於對有投票權之人行賄之目的而
    為，而被告林龍和，於收受被告方盛登託黃顯銘所交付之25
    00元時，亦知悉係被告方盛登、黃顯銘希望其家人共五人支
    持方盛登而交付之賄款，被告等前揭所辯，顯係事後卸責之
    詞，均不足採信。故本件事證明確，被告等之犯行洵堪認定
    ，自應依法論科。
二、核被告方盛登、黃顯銘所為，係犯公職人員選舉罷免法第99
    條第1 項之對於有投票權之人交付賄賂罪；核被告林龍和所
    為，則係犯刑法第143 條第1 項之投票受賄罪。被告方盛登
    、黃顯銘就上開犯行，彼此間有犯意聯絡及行為分擔，均為
    共同正犯。爰審酌被告方盛登、黃顯銘前均無犯罪前科，被
    告林龍和前有竊盜、賭博前科（不構成累犯），有臺灣高等
    法院被告前案紀錄表3 份附卷可按，方盛登、黃顯銘素行良
    好，被告方盛登、黃顯銘以賄選方式使特定候選人當選，破
    壞選舉制度之公平性及選賢舉才之功能，惟念及被告方盛登
    、黃顯銘賄選交付之金錢為2500元，金額非多，行賄對象僅
    5 人，被告三人欲共同卸免刑責，均無悔意等一切情狀，分
    別量處如主文所示之刑，並就被告林龍和所處之刑，諭知易
    科罰金之折算標準，並均依公職人員選舉罷免法第113 條第
    3 項之規定各宣告褫奪公權主文所示。此外，按公職人員選
    舉罷免法第99條第3 項規定交付之賄賂，不問屬於犯人與否
    均沒收之，但如其賄賂已交付與有投票權之人收受，因收受
    者係犯刑法第143 條第1 項之投票受賄罪，其所收受之賄賂
    應依刑法第143 條第2 項之規定沒收，如全部或一部不能沒
    收時，追徵其價額，故犯投票行賄罪者已交付之賄賂自應依
    刑法第143 條第2 項之規定於其對向共犯投票受賄罪之從刑
    宣告沒收追徵，不得再依上開公職人員選舉罷免法之規定沒
    收，此有最高法院92年度台上字第4933號判決意旨可資參照
    ，是以被告方盛登、黃顯銘交付予被告林龍和之賄賂2500元
    ，不應在被告方盛登、黃顯銘主文項下為沒收之諭知，而應
    在被告林龍和之宣告刑下諭知沒收（即自謝秀芬交出經扣案
    之2500元）。
據上論斷，應依刑事訴訟法第299條第1項前段，公職人員選舉罷
免法第99條第1 項、第113 條第3 項，刑法第11條、第28條、第
143 條第1 項、第2 項、第41條第1 項前段、第37條第2 項、第
3 項，刑法施行法第1 條之1 ，判決如主文。
本案經檢察官劉昀到庭執行職務。
中    華    民    國   100    年    4     月    20    日
                  刑事第二庭  審判長法  官  潘正屏
                                    法  官  翁世容
                                    法  官  涂裕洪
以上正本證明與原本無異。
如不服本判決應於收受本判決送達後10日內向本院提出上訴書狀
，其未敘述上訴理由者，應於上訴期間屆滿後20日內向本院補提
理由書狀（均須按他造當事人之人數附繕本）「切勿逕送上級法
院」
中    華    民    國   100    年    4     月    20    日
                                    書記官  卓春成
附錄論罪科刑法條：
公職人員選舉罷免法第99條第1項
對於有投票權之人，行求期約或交付賄賂或其他不正利益，而約
其不行使投票權或為一定之行使者，處3 年以上10年以下有期徒
刑，得併科新臺幣1 百萬元以上1 千萬元以下罰金。
中華民國刑法第143條第1項
有投票權之人，要求、期約或收受賄賂或其他不正當利益，而許
以不行使其投票權或為一定之行使者，處3 年以下有期徒刑，得
併科5千 元以下罰金。